【裁判字號】    95,訴,2107
【裁判日期】    951025
【裁判案由】    殺人未遂等
【裁判全文】
臺灣臺中地方法院刑事判決              95年度訴字第2107號
公  訴  人  臺灣臺中地方法院檢察署檢察官
被      告  乙○○
指定辯護人  本院公設辯護人  丁○○
上列被告因殺人未遂等案件，經檢察官提起公訴（95年度偵字第
11397號），本院判決如下：
    主    文
乙○○未經許可，持有可發射子彈具有殺傷力之改造槍枝，處有
期徒刑參年陸月，併科罰金新臺幣陸拾萬元，罰金如易服勞役，
以罰金總額與陸個月之日數比例折算，扣案仿ＦＮ廠一九一○型
半自動手槍製造之槍枝，更換土造金屬槍管改造而成之改造槍枝
壹支（含彈匣壹個、槍枝管制編號為：0000000000號
）及具殺傷力之土造子彈參顆，均沒收；又使人受重傷未遂，處
有期徒刑參年，扣案仿ＦＮ廠一九一○型半自動手槍製造之槍枝
，更換土造金屬槍管改造而成之改造槍枝壹支（含彈匣壹個、槍
枝管制編號為：0000000000號）沒收。應執行有期徒
刑陸年肆月，併科罰金新臺幣陸拾萬元，罰金如易服勞役，以罰
金總額與陸個月之日數比例折算，扣案仿ＦＮ廠一九一○型半自
動手槍製造之槍枝，更換土造金屬槍管改造而成之改造槍枝壹支
（含彈匣壹個、槍枝管制編號為：0000000000號）及
具殺傷力之土造子彈參顆，均沒收。
    犯罪事實
一、乙○○明知槍砲彈藥刀械管制條例所列管之槍砲彈藥，非經
    中央主管機關許可，不得持有，竟基於持有改造槍枝及子彈
    之犯意，於民國九十四年六月間某日，在不詳處所，向彭勝
    祺（已歿）收受具有殺傷力且可供發射子彈之仿ＦＮ廠一九
    一○型半自動手槍製造之槍枝，更換土造金屬槍管改造而成
    之改造槍枝一支（含彈匣一個、槍枝管制編號為：0000
    000000號）及具殺傷力之土造子彈六顆後，將之藏放
    於臺中縣潭子鄉○○路○段三之五號之居所而持有之。嗣於
    九十五年五月二十二日凌晨，乙○○與友人潘進添（另由臺
    灣臺中地方法院檢察署檢察官為不起訴處分）在臺中縣潭子
    鄉○○村○○路○段四號「琴卡拉ＯＫ」店內，因故與丙○○、甲○○發生口角，乙○○認識持前開具有殺傷力之仿Ｆ
    Ｎ廠一九一○型半自動手槍製造之槍枝，更換土造金屬槍管
    改造而成之改造手槍一支裝填土造子彈，朝人體之左小腿部
    位擊發子彈，子彈貫穿人體，極易造成骨折，足以毀敗一肢
    機能，若子彈失準飛射至小腿以外部位，亦易造成其他身體
    或健康重大不治或難治之結果，竟基於使人受重傷之犯意，
    先行返家拿取前開改造槍枝裝填土造子彈後，隨即返回現場
    ，並持槍朝丙○○左小腿射擊，致丙○○左小腳受有一X一
    公分之穿透傷，丙○○因即時就醫急救得宜，左下肢機能倖
    免毀敗。乙○○於犯案後，隨即與潘進添一同逃逸，並當場
    遺留未擊發之土造子彈二顆。嗣為警於同日上午十時許，持
    搜索票在臺中縣潭子鄉○○路○段三之五號內查獲，並當場
    扣得上揭具殺傷力之改造手槍一支及土造子彈三顆（連同前
    開遺留在現場之土造子彈二顆一同送驗，嗣經鑑驗採樣二顆
    試射，僅剩餘三顆）。
二、案經臺中縣警察局豐原分局報告臺灣臺中地方法院檢察署檢
    察官偵查起訴。
    理    由
一、違反槍砲彈藥刀械管制條例部分：訊據被告乙○○坦承持有
    前開槍、彈之行為不諱，且有仿ＦＮ廠一九一○型半自動手
    槍製造之槍枝，更換土造金屬槍管改造而成之改造槍枝一支
    （含彈匣一個、槍枝管制編號為：0000000000號
    ）及具殺傷力之土造子彈五顆扣案可資佐證，而前開扣案之
    槍枝、子彈經送內政部警政署刑事警察局以性能檢驗法、試
    射法鑑驗結果，認送鑑槍枝一支（含彈匣一個、槍枝管制編
    號為：0000000000號），係仿ＦＮ廠一九一○型
    半自動手槍製造之槍枝，換裝土造金屬槍管改造而成之改造
    槍枝，機械性能良好，可擊發適用子彈使用，認具殺傷力；
    另送鑑子彈五顆，認均係土造子彈，採樣二顆試射，均可擊
    發，認具殺傷力等情，有內政部警政署刑事警察局九十五年
    七月二十八日刑鑑字第○九五○○七九○六三號槍彈鑑定書
    一紙附卷足憑，又被告於案發當時另擊發一顆子彈，而該子
    彈於貫穿丙○○左小腿後擊中地面，再反彈而射進「琴卡拉
    ＯＫ」店之木質裝潢牆面（認定理由詳後），該子彈自亦具
    有殺傷力無疑，是被告此部分自白與事實相符，應堪採信。
二、重傷害未遂部分：訊據被告固坦承案發當時，其所持有之仿
    ＦＮ廠一九一○型半自動手槍製造之槍枝，更換土造金屬槍
    管改造而成之改造槍枝一支確有發出槍聲，然矢口否認有何
    重傷害未遂犯行，辯稱：當時伊不確定是走火還是擊發，且
    伊不是對人開槍，是對牆壁開槍，被害人丙○○所受之傷害
    ，應是其自己逃跑時所造成云云。惟查，被告前開持槍射擊
    丙○○腿部之犯行，業據被害人丙○○於本院審理時具結證
    稱：「（九十五年五月二十二日是否受到槍擊？）是的」、
    「（槍擊過程？）和朋友甲○○去唱歌，他們看我們不順眼
    ，就是在庭被告和另一人，槍是被告拿的」、「（有無看到
    被告掏槍？）有」、「（如何看到掏槍？）因為他們打我，
    我剛好拿酒瓶防衛，結果他就掏槍」、「（你和被告面對面
    ？）是的。距離約五公尺左右」、「（看到槍，到你中槍，
    時間約多久？）不記得，我在跑的過程中中槍」、「（你何
    處中彈？）左小腿，已經復原了」、「（被告開幾槍？）不
    清楚，我只聽到一次槍響」、「（中彈之後，被告有無繼續
    射擊？）中彈之後，（我）就開車跑了。我在屋內中彈，我
    開門出去的時候，就腳很麻」、「（中彈時，你人的位置？
    ）靠近門的位置」、「（被告掏槍的動作？）被告就掏槍，
    朝向我，我看到槍朝向我，我才轉身跑」、「（你看到有人
    勸阻被告嗎？）有，裡面的老闆娘出來，就拉住被告的手。
    那時被告剛把槍拿出來，有拉滑套的動作，老闆娘在拉被告
    手的時候，被告繼續把槍對著我，我才轉身跑」、「（你跳
    到田裡面，有無受傷？）沒有」、「（你肯定你的腳傷是槍
    傷？）看起來很深」、「（不是逃跑過程中所受傷害？）不
    是，有穿透過去」等語，而被害人丙○○因此受有左小腿一
    X一公分穿透傷，亦有清泉綜合醫院所出具之急診病歷一件
    附卷可參，再被告所擊發之子彈，於貫穿丙○○左小腿後擊
    中地面，再反彈而射進「琴卡拉ＯＫ」店之木質裝潢牆面，
    復有臺中縣警察局豐原分局刑案現場勘查報告中所附之刑案
    現場照片第十七張可佐，故被告乙○○有於右揭時地持槍擊
    傷被害人丙○○左小腿之事實，極臻明確，被告雖以前揭情
    詞置辯，然查被告與被害人丙○○等人發生口角後，倘若不
    欲與被害人丙○○等人發生衝突，自可先行與友人返家，又
    何需旋即返家，而持上開具有殺傷力之改造槍枝及土造子彈
    返回現場？是其有行兇之意圖已甚明確，再依被告所言，倘
    被害人丙○○當時已跑離現場，則被告又何需對牆壁開槍而
    多此一舉？是被告事後所辯，再再與情理有違，且與被害人
    丙○○具結證述情節不符，顯係事後飾卸刑責之詞，尚無可
    採。再查扣案仿ＦＮ廠一九一○型半自動手槍製造之槍枝，
    更換土造金屬槍管改造而成之改造槍枝一支（含彈匣一個、
    槍枝管制編號為：0000000000號）及具殺傷力之
    土造子彈五顆，經送內政部警政署刑事警察局以性能檢驗法
    、試射法鑑驗結果，認送鑑手槍一支（含彈匣一個、槍枝管
    制編號為：0000000000號），係仿ＦＮ廠一九一
    ○型半自動手槍製造之槍枝，換裝土造金屬槍管改造而成之
    改造手槍，機械性能良好，可擊發適用子彈使用，認具殺傷
    力；另送鑑子彈五顆，認均係土造子彈，採樣二顆試射，均
    可擊發，認具殺傷力等情，已如前述，被告當無不知之理，
    然其竟持前開具有殺傷力之改造槍枝裝填土造子彈，朝被害
    人丙○○之左小腿部位擊發子彈，子彈貫穿人體，極易造成
    骨折，足以毀敗一肢機能，若子彈失準飛射至小腿以外部位
    ，亦易造成其他身體或健康重大不治或難治之結果，此為眾
    所週知之事實，應屬被告所得預見，被告竟持槍射擊被害人
    丙○○腿部，顯具有使人受重傷之故意，至為明灼，被害人
    丙○○雖因即時就醫急救得宜，左下肢機能倖免毀敗，被告
    乙○○仍應負重傷害未遂罪責。故被告乙○○重傷害等犯行
    ，事證明確，堪以認定。又本院公設辯護人及被告雖均請求
    本院將扣案之彈頭送鑑定以查明其上血跡之DNA是否為被害
    人之DNA，然經本院函法務部調查局鑑定結果，送驗彈殼、
    彈頭上並無法檢出DNA型別，故無法與被害人之DNA型別進行
    比對，有法務部調查局九十五年十月三日調科肆字第○九五
    ○○四五五九二○號鑑定通知書一紙在卷可憑，附此敘明。
三、被告行為後，刑法及刑法施行法業於九十四年二月二日經總
    統以華總一義字第０九四０００一四九０一號令修正公布，
    並於九十五年七月一日施行。按行為後法律有變更者，適用
    行為時之法律，但行為後之法律有利於行為人者，適用最有
    利於行為人之法律，現行刑法第二條第一項定有明文。此條
    規定乃與刑法第一條罪刑法定主義契合，而貫徹法律禁止溯
    及既往原則，係規範行為後法律變更所生新舊法律比較適用
    之準據法，是刑法第二條本身雖經修正，但刑法第二條既屬
    適用法律之準據法，本身尚無比較新舊法之問題，應一律適
    用裁判時之現行刑法第二條規定以決定適用之刑罰法律，先
    予辨明。又以本次刑法修正之比較新舊法，應就罪刑有關之
    共犯、未遂犯、想像競合犯、牽連犯、連續犯、結合犯，以
    及累犯加重、自首減輕暨其他法定加減原因（如身分加減）
    與加減例等一切情形，本於統一性及整體性原則，綜其全部
    罪刑之結果而為比較，亦有最高法院九十五年度第八次刑庭
    會議決議可資參照。經查：
（一）被告行為後，刑法第五十一條業於九十四年一月七日修正
      公布，並於九十五年七月一日施行，修正前刑法第五十一
      條第五款規定：「宣告多數有期徒刑者，於各刑中之最長
      期以上，各刑合併之刑期以下，定其刑期。但不得逾二十
      年」，修正後刑法第五十一條第五款則規定：「宣告多數
      有期徒刑者，於各刑中之最長期以上，各刑合併之刑期以
      下，定其刑期。但不得逾三十年」。比較新舊法結果，修
      正後刑法並非較有利於被告，依刑法第二條第一項前段之
      規定，自應依修正前刑法第五十一條第五款之規定，定其
      應執行之刑。
（二）被告行為，刑法第三十八條固於九十四年一月七日修正公
      布，並於九十五年七月一日施行，刑法第三十八條第二項
      修正後規定：「前項第一款之物，不問屬於犯罪行為人與
      否，沒收之。」；修正前則規定：「前項第一款之物，不
      問屬於『犯人』與否，沒收之。」，然屬於被告（或共犯
      ）所有且供犯罪所用之物，無論依修正前後之刑法第三十
      八條第一項第二款、第三項規定均得沒收。且沒收為從刑
      之一種，與主刑有從屬關係，應依主刑部分適用之法律而
      從屬適用，無獨立比較之問題（最高法院二十四年上字第
      五二九二號判例意旨參照）。
（三）另查被告行為後，刑法第四十二條第二、三項關於易服勞
      役之折算標準及期限已有修正，因屬科刑規範事項之變更
      ，其折算標準為裁判時所應諭知，自有就新舊法規定比較
      之必要，然因新舊刑法對易服勞役之折算標準，及易服勞
      役期限，規定各有不同，利與不利之情形互見，應就新舊
      法之規定綜合比較，以決定適用最有利於行為人之法律。
      本件經比較新舊法結果，以修正前刑法第四十二條第三項
      之規定較有利於被告，依刑法第二條第一項前段規定，應
      適用最有利於行為人之法律即修正前刑法第四十二條第三
      項之規定諭知以罰金總額與六個月之日數比例折算為易服
      勞役之折算標準。
（四）再被告行為後，刑法第二十五條、第二十六條之規定，於
      九十四年一月七日修正公布，並於九十五年七月一日施行
      ，有關未遂之處罰效果（得按既遂犯之刑輕之），由原先
      第二十六條前段移列至第二十五條第二項後段，經比較新
      舊法之規定，對於被告並無利或不利之情形，應依刑法第
      二條第一項前段適用行為時法即修正前刑法第二十六條前
      段減輕其刑。
（五）被告行為後，刑法第三十三條第五款業於九十四年二月二
      日以華總一義字第０九四０００一四九０一號令修正公布
      ，並自九十五年七月一日起施行；修正後刑法第三十三條
      第五款規定「罰金：新臺幣一千元以上，以百元計算之。
      」，與修正前刑法第三十三條第五款規定「罰金：一元以
      上。」不同。比較新舊法結果，以舊法較有利於行為人，
      新法並無對被告較為有利之情形，故依刑法第二條第一項
      前段規定，本案關於槍砲彈藥刀械管制條例第八條第四項
      之未經許可，持有可發射子彈具有殺傷力之改造槍枝罪及
      同條例第十二條第四項之未經許可持有子彈罪之法定刑罰
      金部分，自應適用行為時之法律即修正前刑法第三十三條
      第五款規定決定其罰金部分之法定刑。
（六）綜合上述修正前後刑法第五十一條第五款、第三十八條、
      第四十二條第二、三項、第二十五條、第二十六條、第三
      十三條第五款，綜合比較結果，修正後刑法之規定並非較
      有利於被告，參酌修正後刑法第二條第一項前段、但書規
      定之「從舊從輕」原則，本案對被告應適用修正前刑法為
      法條適用之依據。
四、核被告所為，係犯刑法第二百七十八條第三項、第一項使人
    受重傷未遂罪、槍砲彈藥刀械管制條例第八條第四項之未經
    許可，持有可發射子彈具有殺傷力之改造槍枝罪及同條例第
    十二條第四項之未經許可持有子彈罪，被告以一持有行為同
    時觸犯未經許可持有可發射子彈具有殺傷力之改造槍枝罪及
    未經許可持有子彈罪，為異種想像競合犯，應依刑法第五十
    五條規定，從一重論以未經許可，持有可發射子彈具有殺傷
    力之改造槍枝罪處斷。又按未經許可，無故持有槍、彈罪，
    其持有之繼續，為行為之繼續，至持有行為終了時，均論為
    一罪，不得割裂。若持有之後，以之犯他罪，兩罪間之關係
    如何，端視開始持有之原因為斷，如早已非法持有槍、彈，
    後另起意犯罪；或意圖犯甲罪而持有槍、彈，卻持以犯乙罪
    ，均應以數罪併罰論處；必因意圖犯某罪而持有槍、彈，嗣
    後果持之以犯該罪，兩罪間始有牽連犯之適用（最高法院九
    十年度台上字第三二七０號裁判要旨參照）。查被告係於九
    十五年五月二十二日凌晨，在臺中縣潭子鄉○○村○○路○
    段四號「琴卡拉ＯＫ」店內，因故與丙○○、甲○○發生口
    角，始臨時起意攜帶系爭具殺傷力之改造手槍至案發現場等
    情，業據被告自承在卷，則被告於九十四年六月間某日，在
    不詳處所，向彭勝祺收受系爭具殺傷力之改造槍枝而持有時
    ，自難事先預料此節，是被告於最初持有上開槍、彈時，並
    無將上述槍、彈供犯罪使用之意圖，其後始另行起意持上開
    改造槍枝實施本件重傷害未遂行為，應堪以認定，故被告持
    有改造槍枝之犯行與使人受重傷未遂之犯行間並無牽連關係
    ，公訴人認被告所犯上開二罪間，有方法、結果之牽連關係
    ，為牽連犯，尚屬誤會。被告所犯上開持有改造槍枝及使人
    受重傷未遂犯行二罪間，犯意各別、罪名有異，應予分論併
    罰。又公訴人雖認被告係犯殺人未遂罪，然本件被告係出於
    重傷害之犯意，而為前開重傷害未遂犯行，業經本院認定於
    前，公訴人上開認定尚有未洽，惟其基本社會事實相同，爰
    依法變更起訴法條。再公訴人雖僅起訴被告持有具殺傷力之
    土造子彈五顆（原起訴檢察官起訴被告持有改造子彈八顆，
    嗣經公訴蒞庭檢察官變更起訴事實為五顆），然被告於案發
    當時所擊發之一顆子彈亦具有殺傷力等情，業經本院論述於
    前，是被告所持有具殺傷力之土造子彈應為六顆，且此部分
    與原起訴部分為單純一罪關係，本院自應併予審理，均併予
    指明。被告已著手於重傷害之行為，然被害人未發生重傷害
    之結果，其犯罪尚屬未遂，爰依修正前刑法第二十六條前段
    之規定，按既遂犯之刑度減輕其刑。爰審酌被告持有可發射
    子彈具有殺傷力之改造槍枝及子彈，已嚴重危害社會秩序及
    安全，復僅因細故，即持槍射擊被害人丙○○腿部，因此對
    被害人身體、心理所造成之創傷非小，情節非輕，然幸未對
    被害人造成重大傷害，犯後坦承持有改造手槍、子彈部分犯
    行，然矢口否認有重傷害未遂犯行之犯罪後態度等一切情狀
    ，分別量處如主文所示之刑，並定其應執行之刑，併就所處
    罰金刑部分，依修正前刑法第四十二條第三項之規定諭知以
    罰金總額與六個月之日數比例折算為易服勞役之折算標準，
    以示懲儆。扣案仿ＦＮ廠一九一○型半自動手槍製造之槍枝
    ，更換土造金屬槍管改造而成之改造手槍一支（含彈匣一個
    、槍枝管制編號為：0000000000號）及具殺傷力
    之土造子彈三顆，均係屬違禁物，爰依修正前刑法第三十八
    條第一項第一款規定宣告沒收。至於其餘扣案之二顆具有殺
    傷力之土造子彈，業因囑託內政部警政署刑事警察局鑑驗，
    經鑑驗試射擊發而僅餘彈殼，已失去子彈之功能而不具有殺
    傷力，業如前述，已非屬違禁物，本院爰不為沒收之諭知，
據上論斷，應依刑事訴訟法第二百九十九條第一項前段、第三百
條，槍砲彈藥刀械管制條例第八條第四項、第十二條第四項，刑
法第十一條前段、第二條第一項前段、第二百七十八條第三項、
第一項、第五十五條、修正前刑法第二十六條前段、第四十二條
第三項、第五十一條第五款、第三十八條第一項第一款，判決如
主文。
中    華    民    國    95    年    10    月    25    日
                  刑事第十庭    審判長法  官  郭瑞祥
                                      法  官  黃家慧
                                      法  官  黃炫中
上正本證明與原本無異。
如不服本判決，應於送達後十日內向本院提出上訴狀（須附繕
本），上訴於台灣高等法院台中分院。
                                      書記官  黃珮華
中    華    民    國    95    年    10    月    25    日
附錄論罪科刑法條
中華民國刑法第278條
（重傷罪）
使人受重傷者，處 5 年以上 12 年以下有期徒刑。
犯前項之罪因而致人於死者，處無期徒刑或 7 年以上有期徒刑。
第 1 項之未遂犯罰之。
槍砲彈藥刀械管制條例第8條第4項
未經許可，持有、寄藏或意圖販賣而陳列第 1 項所列槍枝者，處
 3年以上10年以下有期徒刑，併科新臺幣700萬元以下罰金。
槍砲彈藥刀械管制條例第12條第4項
未經許可，持有、寄藏或意圖販賣而陳列子彈者，處 5 年以下有
期徒刑，併科新台幣 300 萬元以下罰金。


司法院資訊處製作；財團法人民間司法改革基金會備份。
